【裁判字號】    89,訴,195
【裁判日期】    890420
【裁判案由】    偽造文書
【裁判全文】
臺灣板橋地方法院刑事判決                          八十九年度訴字第一九五號
    公  訴  人  臺灣板橋地方法院檢察署檢察官
    被      告  乙○○
右列被告因偽造文書案件，經檢察官提起公訴（八十八年偵字第二二二二八號），本
院判決如左：
    主  文
乙○○行使偽造私文書，足以生損害於公眾及他人，處有期徒刑柒月，緩刑肆年。扣
案如附表所示偽造之「甲○○」署押枚均沒收。
    事  實
一、乙○○於民國（下同）八十八年四月六日六時四十五分許，駕駛車號Ｗ六─０四
    八六號小自客貨車，並附載其友人江蔡桂枝，行經國道一號公路一五三公里南向
    處，因其駕駛執照逾期，且超速行駛，遭警攔車臨檢，乙○○恐被開立鉅額罰單
    ，竟向不知情之友人江蔡桂枝索取身分證，向執勤警員阮西川佯稱其係江蔡桂枝
    身分證上配偶欄所載之甲○○（已於八十四年間死亡），並提供錯誤之甲○○年
    籍資料予阮西川（其中住址部分係提供江蔡桂枝之住址），執勤警員阮西川即開
    立如附表所示內政部警政署國道公路警察局舉發違反道路交通管理事件通知單（
    下稱違規通知單，有通知聯、移送聯、迴覆聯、存查聯四聯），並交予乙○○簽
    收，乙○○即基於行使偽造私文書之犯意，在違規通知單移送聯上「收受通知聯
    者簽章」欄、迴覆聯上「回覆機關章戳」欄及存查聯上「填單單位章戳」欄上偽
    造「甲○○」簽名之署押共三枚（另通知聯上並未有偽造之「甲○○」簽名），
    表示受領該違規通知單後，復將該份違規通知單之移送聯、迴覆聯及存查聯三聯
    提出行使交還予取締之警員阮西川，足生損害於甲○○之權益及警局對道路交通
    管理之正確性。嗣於八十八年四月二十七日，江蔡桂枝因向公路局台北區監理所
    提出申訴，並轉由國道公路警察局第三警察隊偵查，始悉上情。
二、案經內政部警政署國道公路警察局第三警察隊報請臺灣板橋地方法院檢察署檢察
    官偵查起訴。
    理  由
一、右揭事實，業據被告乙○○迭於警訊及本院審理時坦承不諱，核與證人江蔡桂枝
    於警訊時證述之情節相符，復有扣案之內政部警政署國道公路警察局舉發違反道
    路交通管理事件通知單一式四聯附卷可憑。是本件事證已臻明確，被告犯行堪以
    認定，應予依法論處。
二、按違規通知單具有收據性質，被告乙○○冒用「甲○○」之名偽造簽名於該通知
    單，復提出交還警員，顯然於該文書之內容有所主張，足以生損害於甲○○之權
    益及道路交通管理之正確性，核被告乙○○所為，係犯刑法第二百十六條、第二
    百十條之行使偽造私文書罪。又被告偽造「甲○○」署押，係行使偽造私文書之
    階段行為，為該行使偽造私文書行為所吸收，不另論罪。被告偽造私文書後持以
    行使，其偽造之低度行為，亦為行使之高度行為所吸收，應論以行使偽造私文書
    罪。又被告雖同時對警員行使如附表所示違規通知單三聯，惟被告所侵害之行為
    客體均係甲○○之權益，且係單一整體之社會法益，是被告僅係構成行使偽造私
    文書一罪，尚無刑法第五十五條規定之想像競合犯適用，復此敘明。爰審酌被告
    之犯行對甲○○之權益及道路交通管理所生危害，暨其素行、犯罪之動機、目的
    、手段及犯後坦承不諱等一切情狀，量處如主文所示之刑，以示懲儆。末查被告
    前未曾受有期徒刑以上刑之宣告，有台灣高等法院檢察署刑案紀錄簡覆表附卷可
    憑，其因一時思慮，致罹本件犯行，且被告於犯罪後坦承不諱並有悔意，足見被
    告經本次罪刑之宣告後，已知所警惕，而無再犯之虞，本院認前開對被告宣告之
    刑，以暫不執行為適當，爰併依刑法第七十四條第一款之規定宣告緩刑四年，以
    啟自新。至扣案如附表所示違規通知單上偽造之「甲○○」署押三枚，應依刑法
    第二百十九條之規定宣告沒收。
據上論斷，應依刑事訴訟法第二百九十九條第一項前段，刑法第二百十六條、第二百
十條、第七十四條第一款、第二百十九條，判決如主文。
本案經檢察官蔡宏展到庭執行職務。
中      華      民      國    八十九    年      四      月     二十     日
                                  臺灣板橋地方法院刑事第三庭
                                      法  官  林  海  祥
得上訴
附錄本案論罪科刑法條全文：
刑法第二百十六條、第二百十條
附表：
          ┌─────────────┬───────────────┐
          │  通知單  名  稱          │     偽造之署押               │
          ├─────────────┼───────────────┤
          │                          │                              │
          │  內政部警政署國道公路警  │ 移送聯之「收受通知聯者簽章」 │
          │  察局舉發違反道路交通管  │ 欄、覆聯之「回覆機關章戳」 │
          │  理事件通知單（號碼為０  │ 欄及存查聯之「填單單位章戳」 │
          │  七三０五九六號）        │ 欄上偽造「甲○○」之簽名署押 │
          │                          │ 共三枚                       │
          └─────────────┴───────────────┘


司法院資訊處製作；財團法人民間司法改革基金會備份。
